臺灣臺北地方法院民事裁定　　　　　　96年度破更二字第17號
聲　請　人　戊○○
代　理　人　黃忠律師
上列當事人間聲請破產宣告事件，本院裁定如下：
    主  文
聲請駁回。
聲請程序費用由聲請人負擔。
    理  由
一、本件聲請意旨略以：聲請人所開設之錦巃企業有限公司因經
    營不善，虧損連連，所積欠之債務有合作金庫商業銀行股份
    有限公司新臺幣（下同）1億6675萬632元、新榮資產管理股
    份有限公司1億538萬9592元、乙○○○360萬元、丙○○70
    萬元、甲○○258萬元及丁○○3萬7000元，共計2億7905萬
    7224元，而聲請人現僅有存款60萬元、不動產約值81萬3321
    元、股利1442元，共計財產總值約141萬4763元，顯不足清
    償債務，為使所有債權人皆得以公平受償，爰依法聲請宣告
    破產等語，並提出債權人清冊、聲請人之財產狀況說明書等
    文件資料為憑。
二、按破產，對債務人不能清償債務者，宣告之；破產宣告時屬
　　於破產人之一切財產，及將來行使之財產請求權，破產宣告
  　後，破產終結前，破產人所取得之財產，為破產財團；財團
    費用及財團債務，應先於破產債權，隨時由破產財團清償之
    ，破產法第57條、第82條第1項、第97條分別定有明文。又
　　破產程序係於債務人經濟發生困難，無法對全部債權人清償
  　時，為使多數債權人獲得平等滿足，並兼顧債務人之利益，
    而就債務人之總財產，由法院依職權調查並參與其事之一般
    強制執行程序之謂，倘債務人毫無財產可構成破產財團，或
    債務人之財產不敷清償破產財團之費用及財團之債務，無從
    依破產程序清理其債務時，應無宣告破產之實益，得以裁定
    駁回破產之聲請（最高法院91年臺抗字第60號裁定、司法院
    院字第1505號解釋意旨參照）。
三、次按稅捐、滯納金、利息、滯報金、怠報金之徵收，優先於普
    通債權；對於破產財團之財產有優先權之債權，先於他債權
    而受清償，優先權之債權有同順位者，各按其債權額之比例
    而受清償，此觀諸稅捐稽徵法第6條第1項、第49條及破產法
    第112條之規定自明。又破產之聲請，應以多數債權人之存
    在為前提，稅捐債權依法既應較普通債權優先受償，債務人
    之資產如已不足清償所欠應優先清償之稅捐，而除該稅捐債
    權外，同一優先順位又別無他債權人，應認無多數債權人之
    存在，自無聲請破產之必要。否則，債務人之資產已不足清
    償上開稅捐，其他債權人更無受償之可能，倘予宣告破產，
    反而須優先支付破產財團之管理、分配所生之費用及破產管
    理人之報酬等財團費用，將使破產財團之財產更形減少，徒
    使優先債權人即稅捐機關之債權減少分配，而其他債權人亦
    無因此受分配之可能，與破產制度之本旨不合。（最高法院
    65年臺抗字第325號、95年度臺抗字第741號、95年度臺抗字
    第631號、96年度臺抗字第339號裁定及臺灣高等法院暨所屬
    法院91年法律座談會民事類提案第16號參照）。
四、經查，聲請人資產、負債狀況如下：
　（一）關於聲請人之資產狀況，依其提出之財產狀況說明書所
  　　　載（見本院95年度破字第95號卷第6頁），其現有資金
    　　60萬元，委託代理人黃忠律師保管中，並有聲請人所提
      　華南銀行存摺在卷可查（見本院95年度破字第95號卷第
        40、41頁），本院復依職權查詢聲請人之財產，其現有
        資產計有不動產約值81萬3321元（包括臺北市○○區○○里○○路187號地下層、萬里鄉○○里○○段溪底小
        段134-13、134-14、134-15等地號土地）、股利1442元
        ，有稅務電子閘門財產所得調件明細表附卷可按（見本
        院95年度破字第95號卷第8至15頁），又聲請人所有之
        上開臺北縣萬里鄉○○里○○段溪底小段134-13、134-
        14、134-15等地號土地，並無設定抵押權登記之相關資
        料，上開臺北市○○區○○里○○路187號地下層建物
        則無產權登記資料乙節，有卷附臺北市士林地政事務所
        96年11月8日北市士地三字第09631828500號函暨所附土
        地登記謄本3份可佐（見本院96年度破更(二)字第17號卷
        第39至42頁），是聲請人之資產計有現金60萬元、不動
        產約值81萬3321元、股利1442元，共計約141萬4763元
        。
　（二）關於聲請人之負債情形，聲請人所積欠之債務計有合作
　　　　金庫商業銀行股份有限公司1億6675萬632元、新榮資產
  　　　管理股份有限公司1億538萬9592元、乙○○○360萬元
    　　、丙○○70萬元、甲○○258萬元及丁○○3萬7000元，
      　共計2億7905萬7224元，有聲請人所提債權人清冊、合
        作金庫商業銀行北市區債權管理區中心民國95年7月14
        日合金北市債字第0950001100號函、新榮資產管理股份
        有限公司95年8月9日95榮管字第0490號函及本票影本在
        卷可稽（見本院95年度破字第95號卷第5、21至36頁）
        ，而上開本票影本之發票人雖係錦巃企業有限公司，惟
        經本院函詢執票人即受款人甲○○、丁○○、乙○○○
        、丙○○之結果，均函覆稱：該票據係錦巃企業有限公
        司開立，但由負責人戊○○出面商談借貸，並在該票據
        上負責，故為戊○○之連帶保證債務等語，有陳報狀4
        份附卷可參（見本院96年度破更(二)字第17號卷第33至38
        頁）。
  （三）關於聲請人之欠稅情形，經本院向財政部臺北市國稅局
        大安分局查詢之結果，該局函覆稱：戊○○尚滯欠本局
        85至88年度綜合所得稅335萬3499元（含本稅、滯納金
        及截至96年1月16日止之滯納利息）等語，有該局96年
        1月16日財北國稅大安服字第0960002605號函文乙紙在
        卷可憑（見本院96年度破更(一)字第2號卷第7頁），聲請
        人復陳稱：本件可能發生之破產財團費用及財團債務（
        含破產管理人報酬、郵票費及刊登報紙公告費），初估
        應在5萬元以內等語（見本院96年度破更(二)字第17號卷
        第32頁）。
  （四）承上，聲請人之資產共計約141萬4763元，惟其稅捐債
        務高達335萬3499元，縱予以宣告破產，其財產優先支
        付破產財團費用及財團債務（初估約5萬元）後，尚不
        足以清償所欠稅捐，更遑論其他破產債權，揆諸前揭說
        明，自應認聲請人無宣告破產之必要。
五、綜上所述，聲請人之資產不足清償應優先受償之稅捐債權，
　　倘貿然宣告破產，勢須優先支付破產財團費用及財團債務，
    將致破產財團之財產更形減少，徒使優先債權人之債權減少
    分配而已，並無剩餘財產可供普通債權人分配，有違破產宣
    告係為將聲請人之全部財產依一定程序變價及公平分配，使
    全部債權人滿足其債權之目的，與破產制度之本旨不合。從
    而，本件聲請為無理由，應予駁回。
六、依破產法第5條，民事訴訟法第95條、第78條，裁定如主文
    。
中　　華　　民　　國　　96　　年　　12　　月　　11　　日
                  民事第二庭    法　官　鍾素鳳
以上正本係照原本作成。
如對本裁定抗告，須於裁定送達後10日內向本院提出抗告狀，並
繳納抗告費新臺幣1,000元。
中　　華　　民　　國　　96　　年　　12　　月　　12　　日
                                書記官  林玗倩
